【裁判字號】    89,台上,802
【裁判日期】    890217
【裁判案由】    違反稅捐稽徵法
【裁判全文】
最高法院刑事判決                                八十九年度台上字第八○二號
    上訴人  台灣高等法院高雄分院檢察署檢察官
    被  告  甲○○○
右上訴人因被告違反稅捐稽徵法案件，不服台灣高等法院高雄分院中華民國八十七年
一月六日第二審判決（八十六年度上訴字第二一三三號，起訴案號：台灣高雄地方法
院檢察署八十六年度偵字第二五四五號），提起上訴，本院判決如左：
    主  文
原判決撤銷，發回台灣高等法院高雄分院。
    理  由
本件原判決以公訴意旨略謂：被告甲○○○係高雄市○○區○○街三十五巷六號三樓
「岡田企業有限公司」（下稱岡田公司）負責人，緣其明知姚禎祥從未在該公司任職
，竟於民國八十四年三、四月間，向稅捐稽徵機關申報該公司稅捐時，將姚禎祥申報
為自八十三年一月起至十二月間止，在該公司任職一年，並領得新台幣（下同）十五
萬元之薪資，以上開不實事項，登載於其業務上作成之文書，以虛報薪資之虛列成本
方式之不正當手段，逃漏稅捐，足生損害於姚禎祥及稅捐稽徵機關。經姚禎祥之母姚
真鑫告發及財政部高雄市國稅局移送，認被告牽連涉犯刑法第二百十六條、第二百十
五條及稅捐稽徵法第四十一條之罪嫌云云，經綜合調查證據之結果，認被告之犯罪不
能證明，因而維持第一審諭知被告無罪之判決，駁回檢察官在第二審之上訴，固非無
見。
惟查本件被告並不否認其為岡田公司之負責人，雖辯稱該公司之事務均由其夫吳進福
處理，其並不清楚該公司如何申報所得稅云云，其夫吳進福亦附合其詞，原判決並參
酌證人朱世義、黃文華、邱文吉之證言，因認被告並無公訴意旨所指犯罪行為之實施
及故意，但查被告於另案中似供承岡田公司八十三年間有關呂宋秀女、張允威、周俊
銘、林王加等人薪資所得之扣繳憑單及申報資料，係由被告所製作（見偵字第二五四
五號卷第四三、四四頁、台灣高雄地方法院檢察署檢察官不起訴處分書），與被告所
稱岡田公司之事務均由其夫吳進福之辯解，並不相同，且被告於第一審調查證據時亦
供承大約看過本件卷附之工資請領表（見第一審卷第二三頁），又據卷附岡田公司八
十三年一月至十二月工資請領表影本（見同偵卷第二十至三十頁），其所列工人譚婷
婷、鄧祖卿、陳威嘉、張允威、李偉、簡欣民、劉家敖、姚禎祥、何琮琦等十人，其
每人每月工作日數及每月所領金額均為一萬二千五百元，似與建築泥水工業者大都按
日計酬、每人每月實際工作日數不可能完全相同，及男女工人之工資有別等慣例，不
盡相符，被告是否不知情，不無疑問，實情若何，自應再加詳查，俾發現真實，檢察
官上訴意旨指摘原判決有應於審判期日調查之證據未予調查之違法，尚非全無理由，
應認原判決有撤銷發回更審之原因。
據上論結，應依刑事訴訟法第三百九十七條、第四百零一條，判決如主文。
中      華      民      國    八十九    年      二      月     十七     日
                              最高法院刑事第十一庭
                                  審判長法官  莊  登  照
                                        法官  洪  明  輝
                                        法官  蔡  清  遊
                                        法官  黃  一  鑫
                                        法官  林  秀  夫
      右正本證明與原本無異
                                              書  記  官
中      華      民      國    八十九    年      二      月    二十四    日


司法院資訊處製作；財團法人民間司法改革基金會備份。
